【裁判字號】    99,重訴,51
【裁判日期】    990603
【裁判案由】    債務人異議之訴
【裁判全文】
臺灣彰化地方法院民事判決  99年度重訴字第51號
原      告  甲○○
被      告  乙○○○○○析資產管理股份有限公司台灣分公司
法定代理人  許光輝
訴訟代理人  丙○○
上列當事人間債務人異議之訴事件，本院於民國99年5月20日言
詞辯論終結，判決如下：
    主  文
原告之訴駁回。
訴訟費用由原告負擔。
    事實及理由
一、原告於訴狀送達後，將原聲明：本債權為無效之債權，經本
    院曉諭、闡明後，變更為：本院98年度司執字第14473號執
    行程序（下稱系爭執行程序）應予撤銷，以保有其於該執行
    程序已經拍定不動產，經被告同意此訴之變更，自核與民事
    訴訟法第255條之規定相合，而可加准許，此程序事項，先
    予敘明。
二、原告之主張與聲明：本院98年度司執字第14473號執行事件
    （執行拍賣原告之房、地部分）業經拍定，但原告之債權人
    台中商業銀行股份有限公司（下稱台中商銀）將債權（下稱
    系爭債權）移轉予被告未通知原告，是否不合於民法第297
    條，債權讓與之通知非經通知債務人不生效力之規定，而不
    生效力，則被告進而聲請系爭執行程序查封、拍賣原告之資
    產，原告甚感不合情理，於法也無效，且經本院民事執行處
    去函（指涉及實體爭議，請另向民事法庭提起訴訟，以資解
    決），故提起本件訴訟。原告的意思就是認為被告在跟原告
    商談債務解決時，不應該一邊談一邊拍賣原告的房子。原告
    以前向銀行借錢都按時繳息，已經償還到借款剩很少，銀行
    再將系爭債權轉讓給被告，被告就聲請執行拍賣原告的房子
    ，原告覺得不合理等語，爰聲明請求：系爭執行程序應予撤
    銷。
三、被告則聲明請求駁回原告之訴，抗辯稱：按「債權之讓與，
    非經讓與人或受讓人通知債務人，對於債務人不生效力。但
    法律另有規定者，不在此限。」，民法第297條定有明文。
    又此項債權讓與通知之方式，依金融機關合併法第15條第1
    項第1款及第18條第3項於資產管理公司受讓金融機關不良債
    權之情形，得以公告方式代之，而不適用民法第297條之規
    定。原告原債權人台中商銀，就其對原告之系爭債權，於94
    年2月22日讓與被告，並依金融機關合併法第15條第1項第1
    款及第18條第3項之規定，於94年2月22日公告在台灣時報第
    22版，系爭債權已合法移轉，對原告等人自公告之日起立即
    生效。且被告復於98年12月30日寄發系爭債權讓與通知暨催
    告給付之存證信函予原告，並經原告收受。此外，系爭執行
    程序被告所據之執行名義係本院96年度執字第34101號債權
    憑證，其上所載債權人即被告，（債務人為原告），亦徵被
    告業已依法完成系爭債權讓與程序，原告片面陳稱系爭債權
    讓與未通知，故債權無效云云，洵屬無稽。被告聲請系爭執
    行程序後，原告提出和解的意向，但雙方和解內容差距太大
    ，所以沒有和解，被告亦無承諾停止系爭執行程序等語。
四、本院得心證之理由：
１、原告主張系爭債權是否未經合法通知轉讓而不生效力部分，
    被告否認，並抗辯如上。經查，系爭債權由台中商銀據本院
    87年度促字第14522號支付命令為執行名義，經執行無結果
    ，換發本院87年度執字第6535號債權憑證，並歷90年度執字
    第2168號事件執行未受償，即由台中商銀於94年2月22日讓
    與被告，並依金融機關合併法第15條第1項第1款及第18條第
    3項之規定，於94年2月22日公告在台灣時報第22版，被告即
    持據聲請本院以94年度執字第9332號事件執行，仍未完全受
    償，再歷95年度執字第8000號事件、96年度執字第34101號
    事件亦未完全受償，但自換發為95年度執字第8000號之債權
    憑證起，債權人已係記載為被告，被告且持96年度執字第34
    101號債權憑證聲請本院為系爭執行程序，尚未終結等情，
    兩造並不爭執，並經本院調閱前述執行卷宗核實可信。則按
    諸被告為資產管理公司既將系爭債權轉讓之通知依前述金融
    機關合併法第15條第1項第1款及第18條第3項之規定，於94
    年2月22日公告在台灣時報第22版，屬民法第297條第1項但
    書所指法律另有規定之情形，從而亦生該條對債務人即原告
    已係通知系爭債權之轉讓並自對原告生效，故此部分被告抗
    辯之詞自應加以採取，原告此部分之主張委係自誤而無足採
    取。
２、承上，被告持據合法轉讓之系爭債權自得依法向本院聲請進
    行系爭執行程序。此外，原告陳稱，被告在跟原告商談債務
    解決時，不應該一邊談一邊拍賣原告的房子。原告以前向銀
    行借錢都按時繳息，已經償還到借款剩很少，銀行再將系爭
    債權轉讓給被告，被告就聲請執行拍賣原告的房子，原告覺
    得不合理等語，亦均無足資為得以對抗或聲請撤銷系爭執行
    程序之合法理由，故原告主張系爭執行程序應予撤銷，並無
    足採取。
綜上，原告主張系爭執行程序應予撤銷自不應准許。
結論，原告之訴無理由，併依民事訴訟法第78條，判決如主文。
中    華    民    國    99    年    6    月     3    日
                  民事第三庭    法  官  洪榮謙
以上正本係照原本作成。
如對判決上訴，應於判決送達後20日內向本院提出上訴狀。
中    華    民    國    99    年    6    月     3    日
                                書記官  蔡亦鈞

司法院資訊處製作；財團法人民間司法改革基金會備份。
